【裁判字號】    95,交訴,25
【裁判日期】    951116
【裁判案由】    公共危險等
【裁判全文】
臺灣雲林地方法院刑事判決              95年度交訴字第25號
公  訴  人  臺灣雲林地方法院檢察署檢察官
被      告  丁○○
上列被告因公共危險案件，經檢察官聲請簡易判決處刑（95年度
偵字第1751號），本院北港簡易庭認不宜適用簡易判決處刑，移
送本院（原案號：95年度港交簡字第75號），本院判決如下：
    主  文
丁○○服用酒類，不能安全駕駛動力交通工具而駕駛，累犯，處
有期徒刑肆月；又駕駛動力交通工具肇事，致人受傷而逃逸，累
犯，處有期徒刑捌月。應執行有期徒刑拾月。
    事  實
一、丁○○前於民國91年間，因違反家庭暴力防制法案件，經法
    院判處有期徒刑4 月確定，於91年6 月3 日易科罰金執行完
    畢。竟不知悔改，於95年3 月26日7 、8 時許，在彰化縣境
    內某處，飲用不詳數量酒類，已達不能安全駕駛動力交通工
    具之程度，竟駕駛車牌號碼R7-158號自用大貨車（供作水肥
    車之用），沿雲林縣麥寮鄉○○村○○路，由東往西方向行
    駛，於同日10時許，行經上開路段聚寶盆檳榔攤前方交叉路
    口，應注意行經無號誌交岔路口，應減速慢行作隨時停車之
    準備，且應注意車前狀況，隨時採取必要之安全措施，竟疏
    未注意，適丙○○駕駛車號1957-JM 號自用小客車，沿同一
    路段，由西往東方向行駛至該處，詎丁○○貿然左轉，以其
    左前車頭，撞及丙○○之自小客車左側車身，致自小客車左
    前葉子板延伸至左後車輪及上方板金部分，均有撞擊痕跡，
    且駕駛座嚴重凹陷，丙○○則受有右後胸挫傷擦傷之傷害（
    過失傷害部分未經告訴）。丁○○明知駕車肇事，且嚴重撞
    及自小客車駕駛座，已致丙○○受有前開傷害，竟駕車逃離
    現場。嗣於同日10時25分許，為警在雲林縣麥寮鄉○○○道
    路旁查獲車號R7-158號自用大貨車，並在對面檳榔攤查獲丁○○；於同日10時57分許，對丁○○測試呼氣所含酒精濃度
    ，酒測值為0.91mg/l，始悉上情。
二、案經雲林縣警察局臺西分局報請臺灣雲林地方法院檢察署檢
    察官偵查後聲請簡易判決處刑。
    理  由
一、訊據被告丁○○對其於上揭時、地，遭警查獲，並測得呼氣
    酒精濃度0.91mg/l等情不諱，惟否認有何酒醉駕車及肇事逃
    逸等犯行。辯稱：車禍前，只喝1 瓶保力達，酒是在車禍後
    喝的，不知與被害人丙○○發生車禍云云（詳本院卷32頁）
    。惟查：
  (一)雲林縣警察局臺西分局橋頭派出所警員甲○○等人於95年3
    月26日10時25分許，在雲林縣麥寮鄉○○○道路旁，查獲車
    號R7-158號自用大貨車，並在對面檳榔攤查獲被告；於同日
    10時57分許，對被告施以酒測，酒測值為0.91mg/l等情，業
    據被告於本院坦承不諱，經核與證人甲○○於本院證述甚詳
    （詳本院卷39至41頁），並有道路交通事故當事人酒精測定
    記錄表、雲林縣警察局舉發違反道路交通管理事件通知單等
    件在卷稽（詳警卷7 、17頁），堪信屬實。被告於95年5 月
    3 日檢察官訊問時辯稱：我剛喝完，開車離開檳榔攤，就被
    警察攔下云云（詳偵卷19頁），與事實不符，不足採信。
  (二)又證人甲○○於本院證稱：發現這部車時，停放在路旁，車
    上沒有人，…我看到被告時，沒有在喝酒，…我去的時後，
    沒有看到檳榔攤有人在喝酒等語（詳本院卷40頁）。依此，
    被告於10時25分遭警查獲時，並未飲酒，且在檳榔攤內，亦
    無人飲酒。而被告係於同日10時許，與被害人丙○○發生車
    禍，距離警方查獲被告時，僅隔25分。被告若係於車禍後，
    在檳榔攤內，與友人共飲酒類，始遭警酒測，並測得酒測值
    高達0.91mg/l，則其必須在25分鐘內，完成(1)駕車至檳榔攤
    對面停放；(2)找朋友飲用酒類；(3)飲用三、四瓶啤酒完畢等
    動作。而任何人在駕車肇事後，若未飲酒，均明知可能旋遭
    警查獲，並為避免遭誤認有飲酒駕車之情形存在，對於酒類
    ，自然避之唯恐不及。是被告於95年3 月26日檢察官訊問時
    辯稱：車禍發生後開始喝酒，喝三、四瓶啤酒，喝到11點，
    警方再去找我，喝完酒後，沒有再開車云云（詳偵卷10頁）
    ；於本院辯稱：第二次喝酒是在車禍發生後，楊厝寮豐安路
    檳榔攤，我停車處喝的云云（詳本院卷33頁），均與常情不
    符。從而，被告於95年3 月26日10時許，與被害人丙○○發
    生車禍前，便已飲用酒類之事實，應可認定。
  (三)被告於警詢供稱：在雲林縣麥寮鄉○○道路，飲用保力達小
    瓶1 瓶云云（詳警卷2 頁）；於檢察官95年3 月26日訊問時
    供稱：早上7 、8 點時，在彰化縣芳苑鄉的路上，喝一小瓶
    保力達云云（詳偵卷9 頁）；復於本院改稱：車禍發生前，
    喝一瓶保力達，是在我妹妹二林鄉，我早上幫他工作等語（
    詳本院卷33頁）。由此可見，被告應係於95年3 月26日上午
    7 、8 時，在彰化縣境內，飲用酒類無誤。而被告於同日10
    時57分酒測值為0.91mg/l，已如前述。則一瓶保力達所含酒
    精濃度，與一般酒類難以相提並論。況且，被告若於當日7
    、8 時許，僅飲用保力達一瓶，則以保力達所含酒精，經過
    人體三、四小時代謝後，酒測值自無可能高達0.91mg/l。是
    被告上開所辯，應係避重就輕之詞，不足採信。而本案被告
    不願據實供述實際飲用酒類之地點及數量，以致於無法精確
    知悉被告究竟於何地，飲用多少數量酒類。依此，本院僅能
    認定被告於95年3 月26日7 、8 時許，在彰化縣境內，飲用
    數量不詳之酒類。從而，被告於上揭時、地，飲用酒類後，
    其呼氣酒精濃度，已高於0.91mg/l，竟仍駕駛自用大貨車，
    於同日10時許，行經雲林縣麥寮鄉○○村○○路聚寶盆檳榔
    攤前，撞及被害人丙○○所駕駛之自小客車（發生車禍部分
    詳後述）。可見，其已達無法安全駕駛動力交通工具之狀態
    甚明。
  (四)被告於上揭時、地，駕駛自用大貨車，行經雲林縣麥寮鄉聚
    寶盆檳榔攤前，撞及被害人丙○○駕駛之自用小客車，致使
    被害人丙○○受有右後胸挫傷擦傷傷害之事實，業經被害人
    丙○○於警詢指稱：我駕駛1957-JM 自小客車，自六輕廠東
    門開出，由西向東方向行駛，行至肇事地點，被一名男子駕
    駛水肥車，由東往西方向行使，至麥寮鄉○○村○○路聚寶
    盆檳榔攤門口，該車左轉，而撞上我的車等語（詳警卷4 、
    5 頁），並有A3類道路交通事故調查報告表及華濟醫院95年
    3 月26日乙種診斷證明書等件在卷可稽（詳警卷6 、9 頁）
    。而被害人丙○○之自小客車經撞擊後，車頭朝西北方向停
    放在路邊，左前車輪位於車道內，而右前車輪及後輪均位在
    路面邊線外，左前葉子板延伸至左後車輪及上方板金部分，
    均有撞擊痕跡，其中左前駕駛座車門嚴重凹陷；另被告之自
    用大貨車前保險桿傾斜，左前車燈破裂及駕駛座車門前方有
    明顯撞擊痕跡等情，亦有現場照片8 張（詳警卷10至13頁）
    。可見，被告以其自用大貨車左前車頭處，撞及被害人丙○○左側車身。而被告撞擊部位，係在駕駛座前方，以被告視
    線而言，可明顯看見車禍發生，被告明知發生車禍無誤。又
    被害人丙○○之自小客車遭撞擊最嚴重之部位，乃在駕駛座
    車門，距離被害人丙○○，僅隔車門，任何具有正常智識之
    人，均明知任何人遭此車禍，均有高度可能受傷。被告駕車
    肇事，明知已致人受傷，竟仍逃逸，其肇事逃逸犯行，應可
    認定。被告於警詢辯稱：不知道發生車禍，所以駕車離開云
    云（詳警卷2 頁）；復於檢察官訊問時供稱：不太知道與人
    發生車禍云云（詳偵卷9 頁），屬卸責之詞，不足採信。
  (五)至於證人林亭仲於檢察官訊問時結證稱：95年3 月26日當天
    因為我家馬桶不通，請他到我家修理，是早上9 點多的時候
    ，他修完馬桶後，我們就一起到六輕工業區的檳榔攤喝酒，
    喝2 瓶保力達，丁○○喝了快1 瓶，喝完他就開車離開，我
    也回家了，我們喝完的時間我不太確定云云（詳偵卷19頁）
    。然被告已於本院供稱：當天還沒有去林亭仲家云云（詳本
    院卷33、34頁）。證人林亭仲所述，與被告不符，自難採為
    有利於被告之認定。
  (六)綜上所述，本件事證明確，被告犯行，堪以認定。
二、按行為後法律有變更者，適用行為時之法律，但行為後之法
    律有利於行為人者，適用最有利於行為人之法律，現行刑法
    第2 條第1 項定有明文。又比較新舊法時，應就罪刑有關之
    共犯、未遂犯、想像競合犯、牽連犯、連續犯、結合犯，以
    及累犯加重、自首減輕暨其他法定加減原因（如身分加減）
    與加減例等一切情形，綜其全部罪刑之結果而為比較。最高
    法院95年度第8 次刑事庭會議決議可資參照。次按刑法第2
    條第1 項所稱「適用」，係指完整性之適用，與「準用」係
    依其性質而為選擇性之應用者不同，是比較新舊法適用法律
    時，應就罪刑有關之一切情形，比較其全部之結果而為整體
    之適用，不能割裂而分別適用新舊法律。最高法院88年臺非
    字第31號判決可資參照。關於被告犯行新舊法比較部分，援
    引附表所示，應依刑法第2 條第1 項前段規定，整體適用修
    正前刑法相關規定。核被告所為，係犯刑法第185 條之3 酒
    醉駕車罪及第185 條之4 肇事逃逸罪。被告於肇事前後酒醉
    駕車行為，係基於同一酒醉駕車之犯意下接續行為，僅侵害
    一個法益，應為接續犯，屬單純一罪。公訴人起訴事實雖未
    敘及被告肇事前後酒醉駕車之犯行，僅記載從檳榔攤至遭查
    獲處之酒醉駕車犯行，然該部分事實，與公訴人起訴之犯罪
    事實，具有接續犯單純一罪之關係，應為起訴效力所及，本
    院自應予以審究。又被告前於91年間，因違反家庭暴力防制
    法案件，經法院判處有期徒刑4 月確定，於91年6 月3 日易
    科罰金執行完畢，有臺灣高等法院被告前案紀錄表在卷可稽
    。茲被告於有期徒刑執行完畢後，5 年內，再故意犯本件有
    期徒刑以上之罪，為累犯，應依修正前刑法第47條規定，各
    加重其刑。其所犯上開二罪間，犯意各別、罪名互殊，應予
    分論併罰。爰審酌被告酒後，已無法安全駕駛動力交通工具
    ，竟仍駕車，以致肇事，造成被害人丙○○受傷，復逃離現
    場，及與被害人丙○○達成和解，有雲林縣麥寮鄉調解委員
    會調解書在卷可按，暨犯後否認犯行等一切情狀，各量處如
    主文所示之刑，併定其應執行刑。
據上論斷，應依刑事訴訟法第299 條第1 項前段，刑法第2 條第
1 項前段、第185 條之3 、第185 條之4 、修正前刑法第47條、
第51條第5 款，判決如主文。
本案經檢察官乙○○到庭執行職務
中    華    民    國    95    年    11    月    16    日
                  刑事第二庭    審判長法  官  林  輝  煌
                                      法  官  李  貞  瑩
                                      法  官  柯  志  民
以上正本證明與原本無異。
如不服本判決，應於判決送達後10日內，向本院提出上訴狀。
中    華    民    國    95    年    11    月    16    日
                                      書記官  魏  輝  碩
附表：
┌────────┬────────┬────────┬────────┐
│法        條    │修正前規定      │修正後規定      │新舊法之適用    │
├────────┼────────┼────────┼────────┤
│刑法第47條      │受有期徒刑之執行│受徒刑之執行完畢│(一)適用舊法。    │
│累犯            │完畢，或受無期徒│，或一部之執行而│(二)被告有如事實欄│
│                │刑或有期徒刑一部│赦免後，五年以內│所載之前案紀錄，│
│                │之執行而赦免後，│故意再犯有期徒刑│於有期徒刑執行完│
│                │五年以內再犯有期│以上之罪者，為累│畢後，5 年以內再│
│                │徒刑以上之罪者，│犯，加重本刑至二│故意犯本件有期徒│
│                │為累犯，加重本刑│分之一。第98條第│刑以上之罪，不論│
│                │至二分之一。    │2 項關於因強制工│依修正前刑法第47│
│                │                │作處分之執行完畢│條，或修正後刑法│
│                │                │或一部之執行而免│第47條第1 項規定│
│                │                │除後，五年以內故│，均構成累犯，不│
│                │                │意再犯有期徒刑以│生新舊法比較問題│
│                │                │上之罪者，以累犯│，應依刑法第2條 │
│                │                │論。            │第1 項前段規定，│
│                │                │                │逕依修正前刑法第│
│                │                │                │47條規定，各論以│
│                │                │                │累犯，加重其刑。│
├────────┼────────┼────────┼────────┤
│刑法第51條第5款 │宣告多數有期徒刑│宣告多數有期徒刑│(一)適用舊法。    │
│數罪併罰定應執行│者，於各刑中之最│者，於各刑中之最│(二)修正後刑法第51│
│刑              │長期以上，各刑合│長期以上，各刑合│條第5 款規定並非│
│                │併之刑期以下，定│併之刑期以下，定│較有利於被告，仍│
│                │其刑期。但不得逾│其刑期。但不得逾│應依刑法第2 條第│
│                │20年。          │30年。          │1 項前段規定適用│
│                │                │                │行為時法律即修正│
│                │                │                │前刑法第51條第5 │
│                │                │                │款規定定其應執行│
│                │                │                │之刑。          │
└────────┴────────┴────────┴────────┘
論罪之法條全文：
刑法第185條之3
服用毒品、麻醉藥品、酒類或其他相類之物，不能安全駕駛動力
交通工具而駕駛者，處一年以下有期徒刑、拘役或三萬元以下罰
金。
刑法第185條之4
駕駛動力交通工具肇事，致人死傷而逃逸者，處六月以上五年以
下有期徒刑。


司法院資訊處製作；財團法人民間司法改革基金會備份。
